臺灣板橋地方法院民事判決　　　　　　　93年度訴字第1763號
原　　　告　乙○○
被　　　告　甲○○
　　　　　　　　　　　10號
上列當事人間請求債務人異議之訴事件，經本院於民國93年12月
23日言詞辯論終結，判決如下：
    主      文
原告之訴駁回。
訴訟費用由原告負擔。
    事實及理由
一、原告主張：兩造原為夫妻關係，離婚後，為子女羅民傑（原
    名羅瑞宏）之撫養事宜，於臺灣新竹地方法院92年度訴字第
    227 號案件審理時達成訴訟上和解，約定羅民傑由被告撫養
    ，原告則按月給付被告新臺幣（下同）13,000元。訴訟和解
    後原告按月給付被告13,000元，但其後被告不撫養羅民傑，
    將其送還歸原告撫養，故原告已不應再按月給付被告13,000
    元。詎被告竟以該訴訟上和解筆錄聲請強制執行，由鈞院以
    93年執水字第21671 號執行命令，扣押原告在第三人台灣理
    研工業股份有限公司之薪資債權，為此爰依強制執行法第14
    條規定提起本件訴訟等語，並聲明：鈞院93年執水字第2167
    1 號所為之強制執行程序應予撤銷。
二、被告則以：兩造於民國（下同）65年離婚時，約定智能不足
    之長子羅民傑歸由原告扶養監護。惟雙方離婚後，原告並未
    依離婚協議內容履行對長子羅民傑之扶養責任，而由被告單
    獨負擔二十餘年來患有智能障礙之羅民傑一切生活起居、扶
    養等費用，為此被告於92年間向臺灣新竹地方法院對原告提
    起履行契約之訴，以原告未依離婚協議內容履行對長子羅民
    傑之扶養義務及負擔扶養費用，二十餘年來羅民傑所有費用
    均由被告負擔為由，訴請原告償付被告對長子羅民傑之扶養
    費用2,600,000 元，嗣於訴訟中和解為1,500,000 元，並約
    定原告應按月給付被告13,000元。非如原告主張所謂雙方於
    臺灣新竹地方法院92年度訴字第227 號達成訴訟上和解，約
    定羅民傑由被告扶養，原告才予以按月支付13,000元云云。
    此外，兩造自前訴和解一年多來，羅民傑乃係不定時往來居
    告照顧扶養，原告並未依和解約定於每月25日前將應付之13
    , 000 元給付被告，每每均為被告多次催討後才偶而付款，
    原告之訴無非是想卸責，拒絕履行和解。綜前所述，原告每
    月應給付被告之13,000元係基於前訴之和解條件，與羅民傑
    現受原告或被告任何一人扶養並無關連，縱羅民傑現由原告
    扶養是為真實，亦不過係原告履行離婚協議書中之約定義務
    ，原告未依前訴之和解條件按月履行給付義務，被告自得依
    和解筆錄聲請強制執行以保權益等語置辯，並聲明：請求駁
    回原告之訴。
三、本件原告主張兩造前於臺灣新竹地方法院92年度訴字第227
    號事件成立訴訟上和解，約定子女羅民傑由被告撫養，原告
    應按月給付被告13,000元，因被告自92年底即未撫養羅民傑
    ，故原告毋庸再依和解筆錄按月給付被告13,000元等情，已
    為被告所否認，被告除以上開情詞置辯外，並出兩造離婚協
    議書、臺灣新竹地方法院92年度訴字第227 號和解筆錄及該
    案民事起訴狀影本各一件為證。是本件之主要爭執在於兩造
    前所達成之訴訟上和解是針對何事項所為？原告依該和解筆
    錄所負擔每月給付被告13,000元之義務是否以被告扶養羅民
    傑為前題？茲審究如次：
    (一)查本院93年度執字第21671 號強制執行事件，債權人即被
      告據以強制執行之執行名義係臺灣新竹地方法院92年度訴
      字第227 號和解筆錄，其和解內容為：原告願給付被告1,
      500,000 元，分116 期給付，自92年8 月起至102 年3 月
      ，每月25日前給付13,000元，最後一期給付5,000 元，如
      一期不按時履行，視為全部到期，被告則拋棄其餘之請求
      。而臺灣新竹地方法院92年度訴字第227 號案件，係被告
      以兩造離婚時訂有子女監扶養之協議，原告依協議對長子
      羅民傑負有扶養照顧之責，惟原告枉顧其應負之責任，由
      被告代為照顧扶養羅民傑為由，依不當得利之法律關係請
      求原告給付自65年起至91年止，以每年100,000 元為計算
      基準之被告代為照顧扶養羅民傑費用共計2,600,000 元，
      嗣兩造於訴訟中以1,500, 000元達成和解，並當場製作前
      開和解筆錄等情，業經本院分別依職權暨原告聲請，調取
      本院9 3 年度執字第2167 1號強制執行卷宗及臺灣新竹地
      方法院92年度訴字第227 號民事卷宗，核閱屬實。準此，
      自堪信被告所辯為真實，原告主張既與事實不符，自難憑
      信。
    (二)臺灣新竹地方法院92年度訴字第227 號履行契約事件既係
      被告依不當得利法律關係，請求原告給付其自65年起至91
      年止代原告扶養照顧長子羅民傑所支出之費用，顯係被告
      就起訴前已經發生且實際代為支出之費用向原告為請求，
      而兩造嗣於訴訟中以1,500,000 元達成和解，被告並拋棄
      其餘之請求，自係針對被告就其已代為支出2,600,000 萬
      元之請求為之，故原告依該和解筆錄所負擔每月給付被告
      13 ,000 元之義務係為清償被告前已實際代為支出之費用
      ，與兩造之子羅民傑現由何人扶養無關，亦非以被告必須
      扶養羅民傑為前題，至為灼然。是原告以被告於和解成立
      後未撫養羅民傑為由，據以主張其毋庸再依和解筆錄按月
      給付被告13,000元，委無可採。
四、綜上所述，原告主張臺灣新竹地方法院92年度訴字第227 號
    和解筆錄所載其所負擔每月給付被告13,000元之義務，因被
    告於和解成立後未撫養羅民傑之故，其毋庸再依和解筆錄按
    月給付被告13,000元，無可採取，且與強制執行法第14條第
    1 項所定「執行名義成立後，如有消滅或防礙債權人請求之
    事由發生，債務人得於執行程序終結前，向執行法院對債務
    人提起異議之訴」之情形亦不相符，是原告依前開規定提起
    本件債務人異議之訴，請求撤銷本院93年度執字第21671 號
    所為之強制執行程序，為無理由，應予駁回。
五、結論：原告之訴為無理由，依民事訴訟法第78條，判決如主
    文。
中　　華　　民　　國　　94　　年　　1 　　月　　 6　　日
                  民事第二庭    法　官　程怡怡
以上正本係照原本作成。
如對本判決上訴，須於判決送達後20日內向本院提出上訴狀。
中　　華　　民　　國　　94　　年　　1 　　月　　 6　　日
                                書記官　楊舒惟
